最高法院刑事判決　　　　　　　　　　　　　　　九十三年度台上字第四五六二號
　　上訴人　乙○○○
　　　　　　　　　　　送達代收人：吳宏城律師
右上訴人因甲○○等自訴偽造文書案件，不服台灣高等法院中華民國九十年十月四日
第二審判決（九十年度上訴字第一五○○號，自訴案號：台灣台北地方法院八十九年
度自字第六八三號），提起上訴，本院判決如左：
    主  文
上訴駁回。
    理  由
按刑事訴訟法第三百七十七條規定，上訴於第三審法院，非以判決違背法令為理由，
不得為之。是提起第三審上訴，應以原判決違背法令為理由，係屬法定要件。如果上
訴理由狀並未依據卷內訴訟資料，具體指摘原判決不適用何種法則或如何適用不當，
或所指摘原判決違法情事，顯與法律規定得為第三審上訴理由之違法情形，不相適合
時，均應認其上訴為違背法律上之程式，予以駁回。本件上訴人乙○○○上訴意旨略
稱：(一)、上訴人與林李秀子、林明德共同冒標之互助會，所詐得之會款僅新台幣（下
同）三百餘萬元，非原判決所認定之九百餘萬元。(二)、原判決附表（下稱附表）一所
示之活會會員洪寶雲等四人，僅被詐取二十三萬八千元。附表二所示之活會會員林張
美女等三人（其中莊梅蘭有二會，共四會），僅被詐取二十三萬九千二百元。附表三
所示之活會會員吳淑珠等二人，僅被詐取六萬零四百元。又上訴人等人共冒標十會次
，第一次於民國八十六年八月十日所詐取之活會會款為五十三萬三千八百元；第二次
於八十六年十一月十日所詐取之活會會款為四十八萬零五百元；第三次於八十六年十
二月十日所詐取之活會會款為四十五萬六千元；第四次於八十七年一月十日所詐取之
活會會款為四十三萬五千元；第五次於八十七年三月十日所詐取之活會會款為四十二
萬三千九百元；第六次於八十七年四月十日所詐取之活會會款為三十九萬七千八百元
；第七次於八十七年五月十日所詐取之活會會款為三十八萬二千五百元；第八次於八
十七年九月十日所詐取之活會會款為三十一萬二千九百元；第九次於八十八年一月十
日所詐取之活會會款為二十三萬二千九百元；第十次於八十八年三月十日所詐取之活
會會款為十九萬八千元，合計為三百八十五萬三千三百元。原判決以上訴人等人共詐
得九百餘萬元，惡性非輕，量處重刑，有證據上理由矛盾及理由不備之違法。(三)、上
訴人自倒會後，始終坦承冒標會款不諱，嗣已分別返還二十一位活會會員逾七百萬元
，目前仍在清償中，且已成立民事和解。原審判處上訴人有期徒刑二年六月，違反刑
法第五十七條之規定云云。
惟查：原判決撤銷第一審判決，依牽連犯從一重改判論處上訴人共同連續行使偽造私
文書，足以生損害於他人罪刑，已敘明所憑之證據及認定之理由。而上訴第三審法院
之案件，是否以判決違背法令為上訴理由，應就上訴人之上訴理由書狀加以審查。至
原判決究有無違法，與上訴是否以違法為理由為兩事。如上訴理由書狀非以判決違法
為上訴理由，其上訴第三審之程式即有欠缺，應認上訴為不合法，依刑事訴訟法第三
百九十五條前段予以駁回。本件上訴人對於原判決論以行使偽造私文書罪刑，究竟如
何違背法令，並無一語道及。至於量刑之輕重，係屬事實審法院得依職權裁量之事項
，苟已斟酌刑法第五十七條各款所列情狀而未逾越法定刑度，亦未濫用其權限，即不
得任意指摘為違法，以為上訴第三審之理由。原判決如何依據刑法第五十七條之規定
，審酌上訴人之一切情狀，量處適當之刑，已詳為說明。上訴人就量刑之輕重，對於
原審裁量權之適法行使，徒憑己見任意指摘，並非適法之第三審理由。關於偽造文書
之上訴，顯與法律規定得為第三審上訴理由之違法情形，不相適合，其上訴違背法律
上之程式，應予駁回。又裁判上一罪案件之重罪得提起第三審上訴，其輕罪部分雖不
得上訴，依審判不可分原則，第三審法院亦應併予審判，但以重罪部分之上訴合法為
前提，如該上訴為不合法，第三審法院既應從程序上予以駁回，而無從為實體上判決
，對於輕罪部分自無從適用審判不可分原則，併為實體上審判。按刑事訴訟法第三百
七十六條所列各罪之案件，經第二審判決者，不得上訴於第三審法院，法有明文。原
判決認定上訴人詐欺部分，係犯刑法第三百三十九條第一項之罪，並與偽造文書有方
法結果之牽連關係，應從一重之行使偽造私文書罪處斷。而刑法第三百三十九條第一
項之罪，核屬刑事訴訟法第三百七十六條第四款之案件，依上開說明，既經第二審判
決，自不得上訴於第三審法院。本件行使偽造私文書部分之上訴為不合法，應從程序
上駁回，已如前述，則對於裁判上一罪之輕罪即詐欺部分，自無從併為實體上審判，
應併予駁回。
據上論結，應依刑事訴訟法第三百九十五條前段，判決如主文。
中　　　華　　　民　　　國　　九十三　　年　　　九　　　月　　　二　　　日
                              最高法院刑事第八庭
                                  審判長法官  陳　炳　煌
                                        法官  陳　世　雄
                                        法官  吳　信　銘
                                        法官  徐　文　亮
                                        法官  黃　正　興
      右正本證明與原本無異
                                              書  記  官
中　　　華　　　民　　　國　　九十三　　年　　　九　　　月　　　七　　　日
                                                                  Ｍ
